最高法院刑事判決　　　　　　九十四年度台上字第四二九八號
　　上　訴　人　乙○○
　　　　　　　　　　　　在押.
　　　　　　　　甲○○
　　　　　　　　　　　　15號.
　　　　　　　　　　　　（另案在台灣高雄第二監獄執行中）
上列上訴人等因擄人勒贖等罪案件，不服台灣高等法院台南分院
中華民國九十四年五月十八日第二審判決（九十四年度上訴字第
二０六號，起訴案號：台灣台南地方法院檢察署九十三年度偵字
第八二四四、八五四七、九六六四、九六六五、九七五０、九七
六五號），提起上訴，本院判決如下：
    主  文
原判決關於甲○○擄人勒贖部分及乙○○部分均撤銷，發回台灣
高等法院台南分院。
其他上訴駁回。
    理  由
一撤銷發回部分
本件原判決撤銷第一審關於上訴人甲○○擄人勒贖部分及上訴人
乙○○部分之判決，改判分別論處甲○○、乙○○共同意圖勒贖
而擄人各罪刑，固非無見。
惟按證人依法應具結而未具結者，其證言不得作為證據，刑事訴
訟法第一百五十八條之三規定甚明。查其立法理由旨在擔保該證
人之證言，係據實陳述之可信性，故未依法具結者，依證據絕對
排除法則，當然無證據能力，不得作為論罪之基礎，自不得因當
事人於審判程序之同意，或未於言詞辯論終結前聲明異議視為同
意，而可認該未具結之證言，即得作為證據。亦即縱有同法第一
百五十九條之五第一、二項之情形，亦應受同法第一百五十八條
之三規定之限制。又共同被告對其他共同被告之案件而言，為被
告以外之第三人，本質上屬於證人，自有上開規定之適用。本件
原判決理由內，以共同被告嚴建民、乙○○、鄭文華、甲○○、
郭昆生彼此間在警、偵訊之供述、被害人馬志龍、證人馬榮欽、
黃秋蓉等於警訊之指證，雖均係審判外之陳述；除甲○○辯稱其
在警訊筆錄不實在，無證據能力外，因上訴人等於原審審理前均
未爭執渠等之供述及指證之證據能力，依刑事訴訟法第一百五十
九條之五之規定，自得作為上訴人等之證據云云（原判決第七頁
），其法律見解尚有可議。且原判決未說明該等證人（馬志龍除
外）及共同被告（嚴建民除外）彼此間已踐行證人法定調查程序
，即持上開見解採渠等之供述證據，作為論罪之基礎，揆之首開
說明，自非適法。上訴人甲○○關於原判決擄人勒贖部分及上訴
人乙○○指摘原判決不當，尚非全無理由，應認上開部分有撤銷
發回更審之原因。
二上訴駁回部分
按刑事訴訟法第三百七十七條規定，上訴於第三審法院，非以判
決違背法令為理由，不得為之。是提起第三審上訴，應以原判決
違背法令為理由，係屬法定要件。如果上訴理由狀並未依據卷內
訴訟資料，具體指摘原判決不適用何種法則或如何適用不當，或
所指摘原判決違法情事，顯與法律規定得為第三審上訴理由之違
法情形，不相適合時，均應認其上訴為違背法律上之程式，予以
駁回。本件關於上訴人甲○○違反槍砲彈藥刀械管制條例部分，
上訴人上訴意旨略稱：上訴人係在郭昆生請託處理債務糾紛之情
形下，於民國九十三年八月七日中午至岡山向「阿茂」之男子借
得扣案如原判決附表二之制式半自動手槍、子彈，並經郭昆生以
電話與上訴人示知至台南市○○路與嚴建民連絡，上訴人單純以
為是債務糾紛而持槍押走馬志龍，及至台南市○○路○段五五巷
六六號拘禁被害人後，伊即請嚴建民回去，上訴人自始不知要綁
票云云。惟查原判決關於上訴人甲○○未經許可持有制式手槍、
子彈部分，依憑上訴人於警詢、偵查中、及第一審審理時不利於
己之部分自白、扣案之如原判決附表二所示之制式半自動手槍及
子彈、內政部警政署刑事警察局九十三年九月二十日刑鑑字第09
30180195號槍彈鑑定書等證據，資以認定上訴人有原判決事實欄
中所記載關於上訴人未經許可持有制式半自動手槍、子彈部分之
事實（見原判決事實三），因而維持第一審依想像競合犯之例，
從一重論處上訴人未經許可，持有半自動手槍罪刑之判決，駁回
上訴人此部分在第二審之上訴，已詳述其所憑之證據及理由。對
於上訴人在偵查中另稱：「之前伊友人施安明將槍、彈藏在岡山
鎮某一草叢內，後來得知施安明死亡，郭昆生要我去處理一些債
務糾紛，伊遂於九十三年八月七日接近中午時去取扣案手槍及子
彈」云云；在第一審改稱：「扣案制式手槍、子彈，係九十三年
八月七日在高雄縣岡山鎮○○路向綽號『阿茂』之人拿的」云云
；在原審又稱：「槍係八月七日向岡山阿茂借的，因為八月七日
他們打電話叫我到金華路處理債務糾紛，我才去跟朋友借這把槍
」等語；經綜合調查證據之結果，認應以上訴人於警詢、偵查及
第一審審理時所稱：扣案手槍、子彈係其於九十三年二月間，在
高雄縣岡山鎮某處，向已死亡之施安明購得，用以防身，嗣因參
與強押馬志龍之行為，而持有扣案之槍彈等情之供述，較符常情
為可採，指駁上訴人上開不同之供述，亦在判決內說明其證據取
捨及判斷之理由。原判決所為論述，核與卷證資料相符，從形式
上觀察，並無違背法令之情形。按認事採證、證據之取捨及證據
證明力之判斷，俱屬事實審法院之職權，苟無違背證據法則，自
不能指為違法。原判決對於上訴人另有本件未經許可持有制式半
自動手槍、子彈之犯行，已說明其依憑之證據及理由，對於上訴
人先後不一之供述，以何者為可採，何者為不可採，亦在判決內
詳述其證據取捨及判斷之理由，並無違背法令之情形。上訴人上
訴意旨所指各節，或為單純事實之爭執，或不影響全部犯罪事實
之認定而可認於原判決之主旨有影響，或原審已加審酌屬原審得
本於職權裁量之事項，已於判決內詳述其認事採證及證據取捨、
判斷之理由，為其職權之適法行使，並無違背法令之情形，顯與
法律規定得為第三審上訴理由之違法情形不相適合，應認甲○○
關於未經許可持有制式半自動手槍部分之上訴，違背法律上之程
式，予以駁回。
據上論結，應依刑事訴訟法第三百九十七條、第四百零一條、第
三百九十五條前段，判決如主文。
中　　華　　民　　國　九十四　年　　八　　月　 十一 　日
                      最高法院刑事第六庭
                          審判長法官  莊　登　照
                                法官  洪　明　輝
                                法官  黃　一　鑫
                                法官  魏　新　和
                                法官  林　秀　夫
      本件正本證明與原本無異
                                      書  記  官
中　　華　　民　　國　九十四　年　　八　　月　 十八 　日
                                                      Ｋ
